臺灣臺中地方法院交通事件裁定　　　 100年度交聲字第1008號
原處分機關　交通部公路總局臺中區監理所
異　議　人
即受處分人　鄧偉金
上列異議人即受處分人因違反道路交通管理處罰條例案件，對於
交通部公路總局臺中區監理所民國100年3月10日所為之處分（中
監違字第裁60-GE0000000號裁決書）聲明異議，本院裁定如下：
    主  文
原處分撤銷。
鄧偉金汽車駕駛人，駕駛汽車經測試檢定酒精濃度超過規定標準
，應處吊扣小型車普通駕駛執照壹年，並應接受道路交通安全講
習。
    理  由
一、原處分意旨略以：異議人即受處分人鄧偉金（下稱異議人）
    於民國98年1月22日凌晨0時3分許，駕駛車牌號碼NZ-3378號
    自小客車，行經臺中市○○街與三民路口處，因酒後駕車，
    經酒測呼氣值為0.57MG/L之違規，為臺中市政府警察局第二
    分局依違反道路交通管理處罰條例第35條第1項第1款規定舉
    發。本案緩起訴已期滿確定，原處分機關遂於100年3月10日
    依照違規事實以中監違字第裁60-GE0000000號裁決書，裁處
    異議人罰鍰新臺幣（下同）49,500元、吊扣駕駛執照12個月
    ，並施以道安講習之處分等語。
二、本件異議意旨略以：依據行政罰法第26條規定，一行為同時
    觸犯刑事法律及違反行政法上義務規定者，依刑事法律處罰
    之。異議人本件酒駕行為業經檢察官為緩起訴處分，並已繳
    納50,000元在案，而監理機關另裁處異議人行政罰鍰49,500
    元，並執行吊扣駕照，實無再一事二罰處行政罰之必要，請
    庭上撤銷行政罰鍰49,500元，以維持公平正義原則等語。
三、按汽車駕駛人，駕駛汽車經測試檢定有酒精濃度超過規定標
    準之情形者，處15,000元以上60,000元以下罰鍰，並當場移
    置保管該汽車及吊扣其駕駛執照1年；因而肇事致人受傷者
    ，並吊扣其駕駛執照2年；致人重傷或死亡者，吊銷其駕駛
    執照，並不得再考領；有第35條第1項規定之情形者，應接
    受道路交通安全講習，道路交通管理處罰條例第35條第1項
    第1款及第24條第1項第2款分別定有明文。
四、查本件異議人對於上揭酒後駕車肇事致人受傷之事實並不爭
    執，且有舉發違反道路交通管理事件通知單移送聯影本1紙
    在卷可憑，首堪認定。惟異議人飲酒駕車之行為，因同時觸
    犯刑法第185條之3之公共危險罪，業經臺灣臺中地方法院檢
    察署檢察官於98年1月23日以98年度速偵字第463號緩起訴處
    分，於98年2月19日確定在案，緩起訴期間為2年，異議人並
    已依緩起訴處分書於收受緩起訴處分命令通知書之日起1個
    月內向財團法人勵馨社會福利事業基金會支付50,000元整，
    有上開緩起訴處分書及臺灣高等法院被告前案紀錄表各1份
    、郵政劃撥儲金存款收據影本1張在卷可稽。按行政罰法第
    26 條第1項規定：「一行為同時觸犯刑事法律及違反行政法
    上義務規定者，依刑事法律處罰之。但其行為應處以其他種
    類行政罰或得沒入之物而未經法院宣告沒收者，亦得裁處之
    。」究其立法目的，一行為同時觸犯刑事法律及違反行政法
    上義務規定時，由於刑罰與行政罰同屬對不法行為之制裁，
    而刑罰之懲罰作用較強，故依刑事法律處罰，即足資警惕時
    ，實無一事二罰，再處行政罰之必要，且刑事法律處罰，由
    法院依法定程式為之，較符合正當法律秩序，應予優先適用
    ，但罰鍰以外之沒入或其他種類行政罰，因兼具維護公共秩
    序之作用，為達行政目的，行政機關仍得併予裁處。於酒後
    駕車經檢察官為緩起訴處分，並命被告向公益團體捐款之情
    形，被告履行檢察官為緩起訴處分命令之捐款條件，此等命
    令名義上雖非刑罰，但仍是一種特殊的處遇措施，造成被告
    之財產減少，性質上亦屬干預人民自由之處分，與刑事制裁
    無異，實質上為刑事處罰。故檢察官為緩起訴處分並命向公
    益團體捐款者，解釋上，亦屬道路交通管理處罰條例第35條
    第8項所規定之罰金。如就同一行為已依檢察官之緩起訴處
    分命令，向國庫或公益團體支付款項，即已履行檢察官為緩
    起訴處分命令所課予之負擔，行政機關應不得就同一行為，
    再為與刑罰相類之罰鍰處分。
五、綜上所述，異議人確有在上開時、地，因酒後駕車，經呼氣
    測試酒精濃度值超過規定標準之違規行為，原處分機關依道
    路交通管理處罰條例第35條第1項第1款及第24條第1項第2款
    規定，裁處吊扣小型車普通駕駛執照1年及施以道路交通安
    全講習部分，於法並無不合。至原處分裁處罰鍰49,500元部
    分，依行政罰法第26條第1項前段規定，即應依刑事法律處
    罰之，已無再依上開道路交通管理處罰條例第35 條第1項第
    1款裁處行政罰鍰之餘地，異議人就此部分據以聲明異議非
    無理由。又本件異議人於聲明異議狀中雖僅就罰鍰部分提出
    聲明異議，就吊扣駕照及施以道路交通安全講習部分並未明
    確提及，惟該吊扣駕駛執照及施以道路交通安全講習部分與
    其交通違規行為是否存在具有緊密關係，且與罰鍰部分係屬
    一處分，無從分離，本院自應予以審理，爰將原處分撤銷，
    並自為裁定如主文第2項所示，以資適法。
據上論斷，應依道路交通事件處理辦法第19條前段之規定，裁定
如主文。
中    華    民    國   100    年    4     月    6     日
                  交通法庭    法  官  蕭一弘
以上正本證明與原本無異。
如不服本裁定，應於收受送達後5日內向本院提出抗告狀。（應
附繕本）
                              書記官   黃士益
中    華    民    國   100    年    4     月    6     日